臺灣橋頭地方法院民事判決
111年度訴字第284號
原      告  蔡弘茂  
被      告  和潤企業股份有限公司

法定代理人  劉源森  
訴訟代理人  陳依伶律師
上列當事人間損害賠償事件，本院於民國111年7月13日言詞辯論
終結，判決如下：
    主      文
原告之訴駁回。
訴訟費用由原告負擔。
    事實及理由
壹、程序事項：
　　按既判力惟於判決主文所判斷之訴訟標的，始可發生，若訴
    訟標的以外之事項，縱令與為訴訟標的之法律關係有影響，
    因而於判決理由中對之有所判斷，尚不能因該判決已經確定
    而認此項判斷有既判力（最高法院101年度台上字第299號判
    決參照）。被告雖抗辯原告所提本件訴訟，與臺灣臺北地方
    法院103年度北簡字第4491號民事事件（下稱系爭另案）為
    同一事件云云，惟原告於系爭另案中係依民法第389條規定
    ，聲明請求被告返還車牌號碼0000-00號自用小客車（下稱
    系爭車輛），本件則係依民法第184條規定，聲明請求被告
    賠償其損害，前後訴訟之訴訟標的有所不同，依前開說明，
    自不受前案既判力效力所及，而無民事訴訟法第249條第1項
    第1款之適用，原告提起本件訴訟，應屬合法，合先敘明。
貳、實體事項：
一、原告主張：
　　兩造間訂有車貸分期付款之契約，貸款核准總額新臺幣（下
    同）170,000元，每期金額6,500元。依民法第389條規定，
    除買受人遲付之價額已達全部價金5分之1外（即本件遲付達
    34,000元時），出賣人仍不得請求支付全部價金，惟被告於
    本件「尚未付款累積金額13,000元」之際，即為確保其債權
    強制拖車，並於拖車後10天左右執行拍賣，造成原告損失80
    ,000元；被告復向原告請求拖車費、拍賣前保管費、車貸違
    約金等，共計30,000餘元。被告不承認其侵佔行為，後續拖
    延7年之久，影響原告之權益與商譽。爰依民法第184條第1
    項規定，請求被告賠償原告車貸總額之3倍即510,000元等語
    ，並聲明：被告應給付原告510,000元。
二、被告則以：
　  就被告拖車、拍賣行為是否有侵害到原告之權利或利益部分
    ，系爭前案均已有認定，應有爭點效之適用。且原告須就被
    告行為與其損害間有相當因果關係負舉證責任，而非空言指
    摘。另本件原債權人係中國信託商業銀行股份有限公司（下
    稱中國信託銀行），嗣後將債權及動產抵押權轉讓給被告，
    被告拖車、拍賣行為係基於動產擔保交易法第15條規定、原
    告與中國信託銀行所簽立之貸款借據暨動產抵押權契約書第
    11條第5項之約定，及上開債權轉讓契約，並未侵害原告權
    利。原告請求被告賠償，並無理由等語資為抗辯，並聲明：
    原告之訴駁回。
三、得心證之理由：
　㈠按稱動產抵押者，謂抵押權人對債務人或第三人不移轉占有
    而就供擔保債權之動產設定動產抵押權，於債務人不履行契
    約時，抵押權人得占有抵押物，並得出賣，就其賣得價金優
    先於其他債權而受清償之交易，為動產擔保交易法第15條所
    明定。又按借款人如有任何一宗債務不依約清償本金時，中
    國信託銀行得無須事先通知，將債務視為全部到期。債務視
    為全部到期時，中國信託銀行得派員占有動產抵押物，如借
    款人於中國信託銀行取回標的物後10日內履行全部借款餘額
    ，並負擔取回占有費用者，得請求贖回標的物，但標的物有
    價值顯著減少之虞，足以妨害中國信託銀行之權利，或保管
    費用過鉅者，得由中國信託銀行於取回占有標的物後立即依
    法處理處理或出賣，業據系爭原告與中國信託銀行間貸款約
    定書第9條第1項第1款、第11條第5項約定甚明，有該約定書
    在卷可稽（見本院卷第31至33頁）。
  ㈡經查，原告於102年5月27日向中國信託銀行貸款170,000元，
    並約定分期清償總金額為198,998元，自102年5月27日起至1
    04年10月27日止，每期應繳金額為6,862元，且將系爭車輛
    設定動產擔保抵押等情，業據被告提出前述原告與中國信託
    銀行間貸款借據暨動產抵押契約書為證，堪信屬實。而原告
    已繳納6期款項，自103年1月3日起未依約繳付第7期及第8期
    款項等情，遲延天數達40日等節，為原告所自承（見本院卷
    第45至46頁），亦堪信屬實。嗣經中國信託銀行委由被告進
    行催收，被告於103年1月24日寄發存證信函予原告，原告親
    自簽收惟均未予回應，故中國信託銀行於103年2月11日將上
    開債權及動產抵押權移轉給被告，並於同日向高雄監理站辦
    理債權人移轉變更登記，被告遂於103年2月13日取回系爭車
    輛，復於同年月17日寄發存證信函要求原告清償欠款及回贖
    、拍賣車輛。因原告未於期限內清償借款，被告則於103年3
    月7日就系爭車輛進行公開拍賣等情，則據被告提出債權讓
    與契約書、動產擔保交易（動產抵押）權利移轉契約書、動
    產擔保交易動產抵押設定債權人變更申請書、貸款借據暨動
    產抵押契約書、存證信函及簽收回執、拍賣車輛記錄、高雄
    市汽車商業同業公會證明書等件為證（見審訴卷第97至115
    頁），亦堪信屬實。
　㈢從而，原告既確有未依約清償中國信託銀行債務之情形，中
    國信託銀行本得依其與原告間之貸款約定書將債務視為全部
    到期，並得取回系爭車輛，而被告經中國信託銀行讓與前開
    對原告之權利，則被告取回系爭車輛並拍賣取償，即係依該
    貸款約定書之約定所為，自難謂有何侵害原告權利之處。原
    告雖主張依民法第389條規定，除買受人遲付之價額已達全
    部價金5分之1外，出賣人仍不得請求支付全部價金，故被告
    應不得請求原告給付全部價金云云，惟原告僅係向中國信託
    銀行辦理貸款，並非向中國信託銀行購買系爭車輛，原告與
    中國信託銀行間之契約關係，僅為消費借貸契約，而非屬分
    期買賣契約，並無民法第389條規定之適用。是縱使原告僅
    積欠中國信託銀行2期款項未繳，中國信託銀行及受讓權利
    之被告，均仍得依約取回系爭車輛並拍賣取償，原告此部分
    主張，顯有誤會，並不足採。
四、綜上所述，被告雖確有將系爭車輛取回及拍賣之舉，惟均係
    依原告與中國信託銀行間貸款約定書第9條第1項、第11條第
    5項約定及債權讓與之法律關係所為合法權利行使，自未侵
    害原告之權利或利益，原告依民法第184條第1項規定，請求
    被告賠償原告車貸總額之3倍即510,000元，自屬無據，應予
    駁回。
五、本件事證已臻明確，兩造其餘攻擊防禦方法及所提之證據，
    經審酌後於本件判決結果無影響，爰不逐一論述，附此敘明
    。
參、訴訟費用負擔之依據：民事訴訟法第78條。
中　　華　　民　　國　　111 　年　　7 　　月　　27　　日
                  民事第二庭  法  官  蕭承信
以上正本係照原本作成。
如對本判決上訴，須於判決送達後20日內向本院提出上訴狀。如
委任律師提起上訴者，應一併繳納上訴審裁判費。
中　　華　　民　　國　　111 　年　　7 　　月　　27　　日
                              書記官  林慧雯